【裁判字號】    98,訴,2400
【裁判日期】    980731
【裁判案由】    毒品危害防制條例
【裁判全文】
臺灣板橋地方法院刑事判決              98年度訴字第2400號
公  訴  人  臺灣板橋地方法院檢察署檢察官
被      告  甲○○
上列被告因毒品危害防制條例案件，經檢察官提起公訴（98年度
毒偵字第1981號、第2451號），因被告於本院準備程序中就被訴
事實為有罪之陳述，本院告知被告簡式審判程序之旨，並聽取當
事人之意見後，合議庭裁定改由受命法官獨任依簡式審判程序進
行，判決如下：
    主  文
甲○○施用第一級毒品，處有期徒刑柒月；又施用第二級毒品，
處有期徒刑參月；又施用第一級毒品，處有期徒刑柒月，扣案均
含第一級毒品海洛因成分之白色粉末壹袋（其中另含第二級毒品
甲基安非他命成分，驗餘淨重零點參柒柒伍公克）、粉塊狀物品
參袋（驗餘淨重壹點參柒公克淨重，純質淨重零點陸貳公克）沒
收銷燬之；又施用第二級毒品，處有期徒刑參月。應執行有期徒
刑壹年貳月，扣案均含第一級毒品海洛因成分之白色粉末壹袋（
其中另含第二級毒品甲基安非他命成分，驗餘淨重零點參柒柒伍
公克）、粉塊狀物品參袋（驗餘淨重壹點參柒公克，純質淨重零
點陸貳公克）沒收銷燬之。
    事  實
一、甲○○前因施用毒品案件，經臺灣新竹地方法院以88年度毒
    聲字第351 號裁定送觀察、勒戒後，認無繼續施用毒品傾向
    ，而於民國88年4 月9 日執行完畢釋放出所；又因施用毒品
    案件，經本院以89年度毒聲字第6107號裁定送觀察、勒戒，
    因有繼續施用傾向，再經本院以90年度毒聲字第505 號裁定
    送強制戒治，於90年8 月31日停止戒治出所另付保護管束，
    至91年1 月31日期滿其停止處分未經撤銷，視為強制戒治執
    行完畢，該次施用犯行另經本院以90年度訴字第525 號判決
    判處有期徒刑6 月確定，與其另犯經本院以89年度訴字2025
    號判決判處有期徒刑6 月之偽造文書案件部分，合併定應執
    行之有期徒刑11月確定後，於91年7 月22日縮刑期滿執行完
    畢（於本案不構成累犯）；復因施用毒品案件，經本院以92
    年度毒聲字第3048號裁定再送強制戒治，因毒品危害防制條
    例修正之故於93年1 月9 日釋放出所，該案另經臺灣高等法
    院以93年度上訴字第651號判決判處有期徒刑8月、6月，定
    應執行有期徒刑1年確定；其後仍因多次施用毒品犯行，更
    經本院以93年度訴字第1323號判決判處有期徒刑1年2月、93
    年度簡字第3662號判決判處有期徒刑4月、96年度訴字第448
    號判決判處有期徒刑8月、96年度訴字第1255號判決判處有
    期徒刑7月，及臺灣高等法院以96年度上訴字第1409號判決
    判處有期徒刑1年2月確定。詎仍不知悔改，明知海洛因及甲
    基安非他命係毒品危害防制條例第2條第2項第1款、第2款所
    明定之第一、二級毒品，不得持有及施用，竟又基於施用第
    一級毒品海洛因與第二級毒品甲基安非他命之犯意，分別：
    （一）於98年1月19日某時許，在其位於臺北縣中和市○○
    路89巷7號15樓之住處內，以將海洛因加水稀釋置入針筒內
    注射進入體內之方式，施用第一級毒品海洛因1次，另將甲
    基安非他命置於玻璃吸食器內以燒烤使之產生煙霧再予吸取
    之方式，施用第二級毒品甲基安非他命1次，嗣於同日22時
    30 分許，在其住處前經警盤查，為員警徵得其同意後採集
    尿液送驗，結果呈可待因、嗎啡類、安非他命、甲基安非他
    命陽性反應。（二）又於同年3月21日7時許，同在其上開住
    處內，復以相同方式分別施用第一級毒品海洛因、第二級毒
    品甲基安非他命各1次，後於同日13時30分許，在臺北縣中
    和市○○路49 巷29弄口為警攔停，並由其主動交付身上藏
    放含有第一級毒品海洛因成分之白色粉末1袋（另含第二級
    毒品甲基安非他命成分），與粉塊狀物品3袋，另在員警經
    其同意後採集其尿液送驗，結果再呈可待因、嗎啡類、安非
    他命、甲基安非他命陽性反應。
二、案經臺北縣政府警察局中和分局報告臺灣板橋地方法院檢察
    署檢察官偵查起訴。
    理  由
一、按本案被告甲○○所犯係死刑、無期徒刑、最輕本刑為3 年
    以上有期徒刑以外之罪，其於準備程序就前揭被訴事實為有
    罪之陳述，經受命法官告知簡式審判程序之旨，並聽取其與
    公訴人之意見後，本院認無不得或不宜改依簡式審判程序進
    行之處，爰依刑事訴訟法第273 條之1 第1 項、第284 條之
    1 之規定，裁定本件由受命法官獨任進行簡式審判程序，合
    先敘明。
二、上揭事實，業據被告於本院準備及審理程序中坦認不諱，且
    其於各次經查獲後採驗之尿液，於送往臺灣檢驗科技股份有
    限公司檢驗，結果均確實呈現第一級毒品海洛因代謝物可待
    因、嗎啡類，及第二級毒品甲基安非他命代謝物之安非他命
    、甲基安非他命之陽性反應，此有卷附該公司出具之2 份濫
    用藥物檢驗報告、臺北縣政府警察局中和分局毒品案犯罪嫌
    疑人姓名及代碼對照表等資料在卷可稽，另於第2 次查獲時
    ，被告持有而經扣得之白色粉末1 袋（驗餘淨重0.3775公克
    ）與粉塊狀物品3 袋（驗餘淨重1.37公克，純質淨重0.62公
    克），分經送往交通部民用航空局航空醫務中心與法務部調
    查局濫用藥物實驗室進行鑑定，均檢出第一級毒品海洛因之
    成分，該袋白色粉末中更經一併檢出甲基安非他命成分，此
    有該等機關出具之毒品鑑定書各乙份在卷可憑，足認被告上
    開出於任意性之自白與事實相符，洵足採為論罪科刑之依據
    。
三、又按92年7 月9 日新修正之毒品危害防制條例刪除二犯及三
    犯之規定，一改修法前繁雜之處遇程序，僅將施用毒品者簡
    化區分為初犯、再犯，並認施用毒品者係屬病患性犯人，以
    觀察、勒戒戒除其身癮，並以強制戒治去除其心癮。經觀察
    、勒戒或強制戒治執行完畢釋放後，若係5 年後再犯該條例
    第10條施用毒品罪者，與同條例第20條第1 項、第2 項關於
    「初犯」之處理方式相同，檢察官應先聲請法院裁定令被告
    入勒戒處所觀察、勒戒，並視有無繼續施用毒品傾向，決定
    應予釋放、為不起訴之處分，或應聲請法院裁定令入勒戒處
    所強制戒治；若係5 年內「再犯」同條例第10條施用毒品罪
    者，依同條例第23條第2 項規定，檢察官則應依法追訴。觀
    諸該條例第20條第3 項之修正理由：「觀察、勒戒或強制戒
    治5 年後再犯者，顯見前所實施之觀察、勒戒或強制戒治已
    足以遮斷其施用毒品之癮，為期自新及協助其戒除毒癮，對
    此5 年後再犯者，爰明定仍適用初犯之規定，先經觀察、勒
    戒、強制戒治之程序。」及同條例第23條第2 項之修正理由
    ：「為配合簡化施用毒品犯之刑事處遇程序，並鑑於經觀察
    、勒戒或強制戒治執行完畢釋放後5 年內再犯者，其再犯率
    甚高，原據以實施之觀察、勒戒及強制戒治既已無法收其實
    效，自應施以刑事處遇。」顯然如施用毒品者係前經觀察、
    勒戒或強制戒治等治療程序執行完畢5 年後，始再施用毒品
    之「初犯」，因前所執行之觀察、勒戒或強制戒治已足收戒
    除毒癮之效，自應重新執行觀察、勒戒或強制戒治等治療程
    序，並於治療程序執行完畢後，由檢察官為不起訴處分，毋
    庸對之追訴處罰；反之，在「再犯」之情形，因其先前所為
    治療程序顯未能收戒斷毒癮之效，且考量施用毒品者之再犯
    率偏高，乃簡化其刑事處遇程序，而逕予追訴處罰，不再施
    以治療程序。參酌上開立法理由，修正毒品危害防制條例就
    施用毒品者，祇於「初犯」及「5 年後再犯」二種情形，有
    其追訴條件之限制，即須於初犯經觀察、勒戒或強制戒治釋
    放後，5 年內均無施用毒品之行為，始能認其前所實施之觀
    察、勒戒或強制戒治已足遮斷毒癮，而得於5 年後再犯時，
    再予適用初犯之規定，重行觀察、勒戒等程序。倘5 年內已
    經再犯，被依法追訴處罰，縱其第3 次（或第3 次以上）施
    用毒品之時間在初犯釋放5 年以後，即與「5 年後再犯」之
    情形有別，且因已於「5 年內再犯」，顯見其再犯率甚高，
    原實施觀察、勒戒或強制戒治，已無法收其實效，而無5 年
    戒斷期之存在，自無再經觀察、勒戒及強制戒治之必要，應
    由檢察官逕行起訴，始符新法修正之本旨。是被告前因施用
    毒品案件，早經裁定送觀察、勒戒與強制戒治各2 次，另亦
    曾因施用毒品之犯行，而經法院多次判處罪刑確定等情，有
    臺灣高等法院被告前案紀錄表1 份在卷可稽，被告於初次觀
    察、勒戒執行完畢後，既曾於5 年內再犯毒品危害防制條例
    第10條之罪，並經再送觀察、勒戒與強制戒治，甚遭判刑確
    定，本次被告所犯毒品危害防制條例第10條之罪，自已非屬
    毒品危害防制條例第20條第3 項所定「再犯」之情形，而應
    予追訴。綜上所述，本案事證明確，被告犯行均堪認定，應
    依法論科。
四、查海洛因及甲基安非他命分屬毒品危害防制條例第2 條第2
    項第1 款所規定之第一級毒品，及同條項第2 款所規定之第
    二級毒品，是核被告所為，係犯毒品危害防制條例第10條第
    1 項施用第一級毒品罪，及同條第2 項施用第二級毒品罪。
    被告施用前後持有第一、二級毒品之行為，應分別為施用第
    一、二級毒品之高度行為所吸收，均不另論罪。被告所犯上
    開各2 次之施用第一級毒品罪及施用第二級毒品罪間，犯意
    各別、行為互殊、罪名有異，應予分論併罰。檢察官雖認被
    告本案應構成累犯，然查，被告前因施用毒品犯行，經本院
    以93年度簡字第3662號判決判處有期徒刑4 月確定部分，本
    符減刑與其另犯其他（臺灣高等法院93年度上訴字第651 號
    、本院以93年度訴字第1323號之毒品，及臺灣宜蘭地方法院
    94年度易字第194 號之贓物）案件合併定執行刑之要件，於
    中華民國96年罪犯減刑條例施行之時，因漏未經聲請減刑及
    合併定應執行刑，致其所犯該案迄今之執行狀態仍屬未決，
    此既將連帶影響前述各該案件，及被告嗣後另犯接續執行之
    本院96年度訴字第448 號、96年度訴字第1255號，及臺灣高
    等法院以96年度上訴字第1409號等案件之執行縮刑認定，自
    難認被告上述8 罪之執行業已完畢，本案無從判定被告已否
    構成累犯，而須待檢察官就此重為清查確認被告前案執行情
    狀後，再為適法之處置。
五、爰審酌被告明知施用毒品為法所禁止之行為，竟仍不知戒除
    毒癮，再為本件施用第一級、第二級毒品之犯行，其犯罪動
    機、手段、目的均殊非可取，所為嚴重危害自己身心健康，
    惟念其施用毒品本為自我戕害行為，對社會大眾之直接影響
    非鉅，且其犯罪後皆能坦承犯行，態度良好等一切情狀，分
    別量處如主文所示之刑，並定其應執行之刑，以資懲儆。扣
    案之白色粉末1 袋（驗餘淨重0.3775公克）與粉塊狀物品3
    袋（驗餘淨重1.37公克，純質淨重0.62公克），為被告持有
    供施用之毒品，而本案扣得之袋中海洛因與甲基安非他命型
    態均屬細微，部分應已沾附於包裝袋上，若欲完全析離，雖
    非不可能，但此舉對毒品危害防制政策之施行，並無特殊助
    益，且徒費執行之成本，故均併依毒品危害防制條例第18條
    第1 項前段規定宣告沒收銷燬之，以符執行之實際。
據上論斷，應依刑事訴訟法第273 條之1 第1 項、第299 條第1
項前段，毒品危害防制條例第10條第1 項、第2 項、第18條第1
項前段，刑法第11條前段、第51條第5 款，判決如主文。
本案經檢察官蘇振文到庭執行職務。
中    華    民    國    98    年    7     月    31    日
                  刑事第五庭  法  官  盧軍傑
上列正本證明與原本無異。
如不服本判決，應於判決送達後10日內敘明上訴理由，向本院提
出上訴狀 (應附繕本) ，上訴於臺灣高等法院。其未敘述上訴理
由者，應於上訴期間屆滿後20日內向本院補提理由書「切勿逕送
上級法院」。
                              書記官  周玉茹
中    華    民    國    98    年    7     月    31    日
附錄本判決論罪法條全文：
毒品危害防制條例第10條
施用第一級毒品者，處6月以上5年以下有期徒刑。
施用第二級毒品者，處3年以下有期徒刑。


司法院資訊處製作；財團法人民間司法改革基金會備份。
